最高法院刑事判決　　　　　　九十四年度台上字第三六六八號
　　上　訴　人　台灣高等法院檢察署檢察官
　　被　　　告　甲○○
上列上訴人因被告偽造有價證券等罪案件，不服台灣高等法院中
華民國九十一年八月二十二日第二審更審判決（八十九年度上更
(一)字第六五五號；起訴案號：台灣桃園地方法院檢察署八十七年
度偵字第一二五０一號），提起上訴，本院判決如下：
    主  文
原判決撤銷，發回台灣高等法院。
    理  由
本件原判決以公訴意旨略以：被告甲○○於不詳時、地，偽刻黃
明和、王烺圭、羅清松印章，於民國八十二年六月十一日，在新
竹市○○路六九號聯宏租賃有限公司營業所，以聯宏租賃有限公
司名義與桃苗汽車股份有限公司（下稱桃苗汽車公司）訂立附條
件買賣契約書內，未經黃明和、王烺圭、羅清松同意，擅自偽造
渠三人之署押後，復蓋用上開印章印文，而完成偽造渠三人為連
帶保證人之該附條件買賣契約書。並於是日簽發到期日八十二年
六月十一日、金額新台幣（下同）四十二萬元（起訴書誤載為四
百萬元）之本票後，進而偽造黃明和、王烺圭、羅清松之署押，
蓋用渠等印章印文於發票人欄上，而完成本票，均足以生損害於
黃明和、王烺圭、羅清松、桃苗汽車公司之權利，因認被告犯刑
法第二百十六條、第二百十條之行使偽造私文書罪嫌及刑法第二
百零一條第一項之偽造有價證券罪嫌云云。惟經審理結果，認為
被告犯罪不能證明，乃撤銷第一審依牽連犯關係，從一重論處被
告意圖供行使之用，而偽造有價證券罪刑之判決，改判諭知被告
無罪，固非無見。
惟查：(一)審理事實之法院，對於案內一切證據，除認為不必要者
外，均應詳為調查，然後基於調查所得之心證以為判斷之基礎。
故證據雖已調查，而尚有其他必要部分並未調查，仍難遽為被告
有利或不利之認定。原判決理由欄三(三)依憑證人高德賢（原判決
均誤載為高德源）、陳源昌之證詞，說明被告並未參與本件保證
人之對保及簽發本票之程序。惟被告於偵查時供稱「（本件附條
件買賣契約書保證人誰找來的）黃明和與王烺圭是我找來的」、
「（他們二人願意對保）願意」、「（對保人誰寫的）連帶保證
人來營業所對保簽寫的」、「（對保人的印章當場蓋或交業務員
蓋）現場自己蓋」、「（其中一保人羅清松說他沒有保你）是陳
源昌做主的。我沒有找羅某作保人」（偵字第一二五０一號卷第
七九至八十頁）；復於第一審供稱「（附條件買賣契約書是否他
【即黃明和】簽名）是。對保汽車公司不會讓我對保」（第一審
卷第三二頁）；再於原審供稱「告訴人有同意，不然，我怎麼有
資料提供證人他們去徵信。第一次對保時，是黃明和和高德賢去
的。辦到一半，黃明和的太太跑來吵，吵一吵就不辦了，這是第
一次的時候。我一定是有經過告訴人的同意的」（原審卷第一七
八頁）。被告似非全盤否認於桃苗汽車公司人員辦理對保時在場
。又證人陳源昌於原審證稱「（對保的時候本票的印章蓋了沒有
）辦對保的時候，本票的印章應該是同時蓋的」（原審卷第二七
一頁）；「（印章哪裡來的）車主提供的」（原審卷第一七八頁
）。而黃明和、王烺圭、羅清松，於偵審程序中，始終否認提供
印章或同意擔任本件被告向桃苗汽車公司購買汽車之連帶保證人
。則證人陳源昌所為被告曾經交付印章一節屬實與否，攸關被告
所為渠僅提供保證人之個人資料予桃苗汽車公司自行對保，並未
參與系爭連帶保證契約及本票之製作等辯解，是否可採。原審未
予詳查究明，遽為有利被告之認定，自有應於審判期日調查之證
據而未予調查之違法。(二)原判決以本件偽造之私文書、偽造之有
價證券，顯係桃苗汽車公司之承辦人員，在對保階段，未依客戶
提供之擔保人資料確實對保，並利用公司原有資料便宜行事，擅
自偽造，認定被告並無公訴意旨所指之行使偽造私文書、偽造有
價證券罪行（判決理由三(五)）。惟被告於原審供稱「（告訴人三
人在其他的車輛為你作連帶保證）羅清松沒有，其餘二人有幫我
做過連帶保證，在桃苗公司買車當中，黃明和是第一次幫我作擔
保，也是唯一的一次，在別家幫我作擔保大概有五次，有竹美汽
車公司、國產汽車公司、南陽汽車公司、雪鐵龍汽車公司這幾家
；王烺圭除了本件為我在桃苗公司保證以外，還有另外一次也是
在桃苗公司，另外還有幫我在其他公司，福特一輛、新高歐寶一
輛、南陽公司四輛做過擔保，本件是他第六次幫我擔保」（原審
卷第三五二、三五三頁）；證人王烺圭於偵查、第一審時，則否
認曾擔任被告購車之連帶保證人（偵字第一二五０一號卷第一０
九頁反面、第一一０頁；第一審卷第四三至四四頁）。又稽之全
卷，似無黃明和、王烺圭、羅清松於八十二年六月十一日之前，
曾在桃苗公司購買汽車之資料。原審對於桃苗汽車公司之承辦對
保手續人員，究係利用該公司何種原有資料，憑以擅自偽造本件
連帶保證契約及本票，判決理由內未見說明，且此認定，亦與判
決理由三(二)本案購車擔保付款本票中各發票人之簽名，應係在對
保階段中書立之記載，適相齟齬，自有判決不備理由與理由矛盾
之違法。以上或為上訴意旨所指摘，或屬本院得依職權調查之事
項，應認原判決仍有撤銷發回更審之原因。
據上論結，應依刑事訴訟法第三百九十七條、第四百零一條，判
決如主文。
中　　華　　民　　國　九十四　年　　七　　月　　八　　日
                      最高法院刑事第十一庭
                          審判長法官  洪　清　江
                                法官  石　木　欽
                                法官  李　伯　道
                                法官  韓　金　秀
                                法官  林　勤　純
      本件正本證明與原本無異
                                      書  記  官
中　　華　　民　　國　九十四　年　　七　　月　 二十 　日
                                                      Ｑ
